臺灣高雄地方法院刑事判決　　　　　　　100年度易字第582號
公　訴　人　臺灣高雄地方法院檢察署檢察官
被　　　告　鄭喜濃
指定辯護人　本院公設辯護人黃文德
上列被告因傷害案件，經檢察官提起公訴（99年度偵緝字第2874
號），本院判決如下：
    主  文
鄭喜濃犯傷害罪，處拘役貳拾日，如易科罰金，以新臺幣壹仟元
折算壹日。
    事  實
一、鄭喜濃基於傷害之故意，於民國99年5 月29日14時55分許（
    起訴書誤載為50分），手持木棍衝入高雄市○○區○○路32
    8 號翁孟謙所開設之檳榔攤內，以木棍毆打翁孟謙，致翁孟
    謙受有0.5 公分頭部撕裂傷之傷害。
二、案經翁孟謙訴由高雄市政府警察局楠梓分局移請臺灣高雄地
    方法院檢察署檢察官偵查起訴。
    理  由
一、證據能力部分：
  (一)按被告以外之人（包括證人、鑑定人、告訴人、被害人及共
    同被告等）於審判外之言詞或書面陳述，除法律有規定者外
    ，不得作為證據，刑事訴訟法第159 條第1 項定有明文。又
    該等之人於檢察事務官、司法警察官或司法警察調查中所為
    之陳述，與審判中不符時，如其先前之陳述具有較可信之特
    別情況，且為證明犯罪事實存否所必要者，得為證據，刑事
    訴訟法第159 條之2 亦有明文規定。而所謂「前後陳述不符
    」之要件，應就前後階段之陳述進行整體判斷，以決定其間
    是否具有實質性差異。準此，被告以外之人於司法警察人員
    調查中所為之陳述，如於審判中已到庭證述，且與審判中之
    陳述相符時，則其前於警詢之陳述並不符合刑事訴訟法第15
    9 條之2 有關傳聞例外之規定，故不得作為認定本案犯罪事
    實有無之證據，而應以其等於審判中之陳述作為證據。查本
    案證人即告訴人翁孟謙業於本院審理中到庭作證，而告訴人
    於審判中證述內容，核與警詢證述相符且更為詳盡，故證人
    即告訴人於警詢中之陳述，即未符合前揭傳聞證據例外之情
    形，被告鄭喜濃及其辯護人復爭執其證據能力（本院審易卷
    第13頁），是證人即告訴人於警詢時之陳述，應認無證據能
    力，而應以其於審判中之證述作為證據。
  (二)次按，被告以外之人於審判外之言詞或書面陳述，除法律有
    規定外，不得作為證據。」刑事訴訟法第159 條第1 項定有
    明文。又「被告以外之人於偵查中向檢察官所為之陳述，除
    顯有不可信之情況者外，得為證據。」同法第159 條之1 第
    2 項亦有明文規定。查，證人即告訴人於檢察官偵查中所為
    之證述，業經具結，有結文在卷為憑（偵卷第26頁），且衡
    諸實務運作，偵查中檢察官向被告以外之人所取得之陳述，
    原則上均能恪遵法律程序之要求，不致違法取供，其可信性
    極高，被告復未釋明上開證人於偵查中證述有何顯不可信之
    情形，揆諸前開規定，證人即告訴人於該次偵查中之證述，
    有證據能力而得為證據。被告及其辯護人爭執告訴人於偵查
    中經具結之證述無證據能力，即非可採。
  (三)除上開證據外，本案判決所引用具傳聞性質之各項證據資料
    ，業據本院於審判期日依法踐行調查證據程序，被告及其辯
    護人對於上開證據均無意見（本院審易卷第13頁），且於言
    詞辯論終結前亦未聲明異議，復查無依法應排除證據能力之
    情形，依上開規定，應認有證據能力。
二、訊據被告上情，矢口否認有何傷害告訴人之犯行，辯稱：我
    沒有用棍子打告訴人，是告訴人把我拖進去檳榔攤，我沒有
    跟告訴人拉扯，告訴人提供之錄影光碟係偽造云云。惟查：
  (一)上開犯罪事實，業據證人即告訴人於本院審理中證述：被告
    家外面有養6 隻流浪狗，當日下午，我看到流浪狗追逐路人
    ，我拿棒子要去驅趕，驅趕完我回到檳榔攤，我聽到電話響
    接聽電話，忽然聽到碰一聲，被告拿棒子打檳榔攤的強化玻
    璃，沒有打破，我反應過來時，被告已經進到檳榔攤，被告
    用棍子打我的頭，我在檳榔攤裡面跟被告拉扯，拉扯間有撞
    到我的電腦，我後來有去驗傷等詞綦詳，核與本院勘驗案發
    當天檳榔攤內監視錄影畫面之勘驗結果：監視器錄影畫面在
    檳榔攤內，攝影畫面顯示日期為2010年5 月29日，約10秒左
    右，告訴人從畫面右方走向左上方講電話，大約23秒左右，
    告訴人看見白頭髮之男子（即被告）拿木棍進來檳榔攤內，
    趕緊放下手中電話往被告方向走去，被告拿木棍攻擊告訴人
    頭部，告訴人低頭往前撲向告訴人，此時畫面顯示時間為
    2010年5 月29日14時56分，雙方纏在一起扭打，47秒左右，
    告訴人將被告推往牆邊，導致放置於桌上之筆記型電腦受損
    等情吻合，並有卷附監視錄影翻拍擷取連續畫面照片可考，
    而告訴人頭部受有0.5 公分之撕裂傷，亦有該日15時30分前
    往健仁醫院醫院就診之診斷證明書紙在卷可資佐證（警卷第
    4 、5 頁），且被告對於畫面內之白髮人為其本人亦坦認不
    諱（本院卷第17頁），足認告訴人所受上述傷害，確係遭被
    告以木棍毆打造成無訛；再被告持木棍進入檳榔攤內即毆打
    告訴人頭部，足證被告確係故意而非過失至明，被告主觀上
    有傷害之故意，亦堪以認定。
  (二)被告雖以前詞置辯，惟被告已肯認監視器錄影光碟畫面內之
    白頭髮男子係其本人，且被告係主動跑進去告訴人之檳榔攤
    內，而非告訴人拖被告進去，被告上開辯詞已非可採；再被
    告確有持木棍毆打告訴人並與告訴人發生拉扯，業經監視器
    攝影明確，且佐以錄影畫面清晰、流暢，並無任何剪接、跳
    動之處，被告空言監視器錄影光碟畫面係偽造云云，要非可
    採。另辯護人辯護意旨略以可能是告訴人自己撞到桌角或其
    他突出物等云云，惟被告一進入檳榔攤即持木棍毆打告訴人
    頭部，復因告訴人身強體壯，故告訴人遭毆打後之拉扯，均
    係由告訴人處於強勢地位，未見告訴人頭部撞到桌角或其他
    突出物等情，業經本院勘驗監視器錄影內容如上，是辯護人
    上開辯稱顯屬無據，要難採憑。綜上，本件事證已臻明確，
    被告上開犯行，洵堪認定。
  (三)至被告與告訴人拉扯中雖不慎撞及告訴人置於桌上之筆記型
    電腦，致該電腦螢幕毀損，惟被告進入檳榔攤內係基於傷害
    告訴人之故意，業經認定如前，且被告碰撞置於桌上之筆記
    型電腦係遭告訴人強力推擠所為，亦經本院勘驗上開錄影光
    碟明確，被告既係因告訴人之推扯而不慎撞及該筆記型電腦
    ，難認被告有何毀損之故意，自難以毀損罪相繩，此外復查
    無其他積極證據足認被告涉有上開犯行，尚難憑告訴人之指
    述，為被告不利之認定，附此敘明。
三、核被告等所為，係犯刑法第277 條第1 項之傷害罪。爰審酌
    被告僅因細故，即公然持木棍毆打告訴人，犯後矢口否認犯
    行，毫無悔意，所為誠屬非是；惟念及被告年紀已逾80 歲
    （為本案犯行時係79歲），暨其動機、手段、目的及告訴人
    所受傷勢輕微且已復原等情況，量處如主文所示之刑，並諭
    知易科罰金之折算標準，以資懲儆。至於被告所持以為本案
    傷害犯行所用之木棍，依卷內證據並無法證明係被告所有，
    且非屬違禁物，亦未扣案，為免日後執行之困難，爰不為沒
    收之諭知，附此敘明。
據上論斷，應依刑事訴訟法第299 條第1 項前段、刑法第277 條
第1 項，第41條第1 項前段，刑法施行法第1 條之1 ，判決如主
文。
本案經檢察官黃世勳到庭執行職務。
中    華    民    國   100    年    5     月    30    日
                  刑事第十一庭  法  官  林正忠
以上正本證明與原本無異。
如不服本判決應於收受判決後10日內向本院提出上訴書狀，並應
敘述具體理由。其未敘述上訴理由者，應於上訴期間屆滿後20日
內向本院補提理由書(均須按他造當事人之人數附繕本)「切勿逕
送上級法院」。
中    華    民    國  100     年    5     月    30    日
                                書記官  劉甄庭
附錄論罪科刑法條：
刑法第277條第1項
傷害人之身體或健康者，處 3 年以下有期徒刑、拘役或 1 千元
以下罰金。